【裁判字號】    99,交訴,65
【裁判日期】    990810
【裁判案由】    公共危險
【裁判全文】
臺灣高雄地方法院刑事判決              99年度交訴字第65號
公  訴  人  臺灣高雄地方法院檢察署檢察官
被      告  戊○○
上列被告因公共危險案件，經檢察官提起公訴（99年度偵字第10
691號），本院判決如下：
    主  文
戊○○犯肇事致人傷害逃逸罪，處有期徒刑柒月。緩刑貳年。
    事  實
一、戊○○於民國99年3 月21日晚間10時許（起訴書誤載為23時
    20分，應予更正），駕駛車號112-XF號營小客車，沿高雄市
    丁○區○○○路由南往北方向行駛，行經該路靠近玉竹一街
    口時，因意圖搭載路旁乘客而不當變換車道，不慎撞及同方
    向由甲○○所騎乘附載己○○之車號809-BHX 號重型機車，
    致甲○○、己○○均人車倒地因而受有傷害（過失傷害部分
    未據告訴）。詎戊○○知悉肇事後，竟未即時採取救護或其
    他必要措施，於員警到場處理前即繼續駕駛前揭營小客車至
    路旁搭載乘客，並沿中山路由南往北方向逃離現場。經在場
    目睹之機車騎士乙○○目睹上情後，騎乘機車在後追呼，在
    中山路與民生路口將戊○○攔下，並報警處理而查悉上情。
二、案經高雄市政府警察局丁○分局移送臺灣高雄地方法院檢察
    署檢察官偵查起訴。
    理  由
壹、程序部分：
    按被告以外之人於審判外之陳述，雖不符前4 條（即刑事訴
    訟法第159 條之1 至之4） 之規定，而經當事人於審判程序
    同意作為證據，法院審酌該言詞陳述或書面陳述作成時之情
    況，認為適當者，亦得為證據。當事人、代理人或辯護人於
    法院調查證據時，知有第159 條第1 項不得為證據之情形，
    而未於言詞辯論終結前聲明異議者，視為有前項之同意，刑
    事訴訟法第159 條之5 定有明文。經查，檢察官及被告戊○○於本院言詞辯論終結前，就本判決所引用下列各項屬於審
    判外陳述之證據，知有第159 條第1 項不得為證據之情形，
    均未聲明異議，且本院審酌該證據作成情況均無不適當之情
    形，是依上開規定，認得作為本案證據。
貳、實體部分：
一、訊據被告戊○○固不否認有於上開時、地駕駛上開車輛，與
    騎乘上開機車之甲○○發生車禍，致甲○○、己○○受傷之
    事實，惟矢口否認有何肇事逃逸之犯行。辯稱：當時伊通過
    中山一路與五福路口後，見客人向伊招手，便減速並打方向
    燈切換至外側車道要載客人，伊有注意後方來車，後來聽到
    車子後方有很輕微的聲音，但不知道是什麼聲音，那時伊有
    回頭看後面，只看到有1 位先生站在路上，但是伊不知道那
    位先生撞倒伊，以為是2 台機車發生碰撞，因為伊車窗都是
    關著，又戴著藍芽耳機。後來伊就靠到路邊載客人，客人上
    車後，伊往前開到不遠處之古德曼餐廳，就有1 位機車騎士
    敲伊的車窗，說伊撞倒人了，伊馬上下車並撥打110 報警，
    再倒車返回現場，故伊不知道有與上開機車發生碰撞，並未
    肇事逃逸等語。經查：
  (一)被告於上開時間，駕駛車號112-XF號營小客車，沿高雄市丁○區○○○路由南往北方向行駛，行經該路靠近玉竹一街口
    時，為搭載路旁之乘客而變換車道，不慎與同方向由甲○○
    所騎乘附載己○○之車號809-BHX 號重型機車發生擦撞，致
    甲○○、己○○均人車倒地因而受傷；又被告於車禍發生後
    ，並未停留在現場協助救治傷患，繼續駕駛上開營小客車至
    路旁搭載乘客，並沿中山路由南往北方向離開現場，經乙○○騎乘機車追趕被告，在中山一路與民生路口前將被告攔下
    ，被告始以倒車方式返回現場；且被告曾撥打110 報警處理
    等情，為被告所不爭執（見院一卷第16頁），核與證人即被
    害人甲○○、證人乙○○於偵查及本院審理時之具結證述相
    符（見偵卷第10至13頁；院二卷第17至20頁背面）；復有道
    路交通事故現場圖、談話紀錄表、道路交通事故調查報告表
    (一)、(二)、高雄醫學大學附設中和紀念醫院診斷證明書、現場
    照片6 張、車籍查詢基本資料、駕照及行車執照、門號0000
    000000號之通聯紀錄等件在卷可稽（見警卷第14至19、22至
    26、34、37頁），是上開事實均堪認定。
  (二)被告固以上開情詞置辯。惟查，證人即被害人甲○○於本院
    審理時具結證稱：「被告之計程車突然切入機車道，伊沒有
    注意看被告有無打方向燈，因為晚上車多，被告可能想要載
    客，突然靠路邊，伊才煞車不及與被告發生擦撞，伊的機車
    車頭擦撞到被告計程車右後方的保險桿」、「伊與被告發生
    擦撞後，有看到被告又往前開了一段路，好像要去載客」等
    語（見院二卷第17、18頁）；而證人乙○○於偵查時則具結
    證稱：「當時伊聽到碰撞及機車倒地之聲音，應該是機車倒
    地之聲音比較大，撞倒後，計程車有慢下來，但還是開到外
    線車道載客人往北」等語（見偵卷第12頁）；其於本院審理
    時又具結證稱：「當天伊從玉竹一街出來，準備右轉中山路
    ，剛好遇到中山路與五福路路口綠燈，有車陣由南往北過來
    ，所以伊停在那邊等，看得一清二處。伊看到車陣過來時，
    有輛計程車從內側車道直接往外側車道靠，距離很短，被告
    的計程車打了方向燈後馬上切換至外側車道，剛好遇到一群
    機車車陣過來，很多機車有閃過那輛計程車，但是甲○○的
    機車沒有閃過，直接擦撞到被告的計程車後方，計程車發生
    擦撞後有停一下，大概停3 至5 秒鐘，但是被告沒有下車，
    又繼續往前開了大約5 公尺左右靠邊載客，伊從後面追上去
    ，追了大概有100 公尺，追到民生與中山路口的紅綠燈，被
    告車子剛好被紅燈擋住，伊叫住被告」、「伊看到這樁車禍
    時，離被害人之機車大概10公尺遠」等語（見院二卷第18頁
    背面至20頁背面）。衡以證人乙○○與被告素不相識，偶然
    行經案發地點而目擊本件車禍發生，則證人乙○○自無構陷
    被告之必要；且其上開證述又與證人甲○○之證述相符，自
    堪予採信。足見被告於案發時，應有聽到2 車擦撞之聲響而
    察覺本件車禍發生，始短暫停留3 至5 秒鐘後再駛離現場，
    應屬無疑。況查，被告於本院審理時亦供稱：「當時伊聽到
    車子後方有聲音，那聲音是很輕微『碰』的一聲，伊有回頭
    看後面，看到有1 位先生站在路上，伊再往前開，就看到有
    機車倒在地上等語（見院一卷第13頁；院二卷第22頁背面、
    23 頁 ），益徵被告確已察覺因己身之變換車道行為造成本
    件車禍發生，且於發現甲○○騎乘之上開機車倒地後，仍繼
    續往前行駛靠邊載客，則被告上開所辯：伊不知道有與上開
    機車發生碰撞，並未肇事逃逸云云，顯與事實相違，殊不足
    採信。從而，被告駕車肇事致甲○○、己○○受傷後，旋即
    逃逸之犯行，堪以認定。
  (三)綜上所述，被告所犯肇事逃逸之犯行，足堪認定，應予依法
    論科。
二、核被告所為，係犯刑法第185 條之4 之肇事致人傷害而逃逸
    罪。爰審酌被告因駕車任意變換車道，致被害人受有傷害，
    於肇事後竟未施以救助，旋即逃逸，所為實有不該；惟念其
    於肇事後不久即返回現場，且已與被害人甲○○達成和解，
    被害人亦表明不願追究之意，此有和解書及本院審判筆錄附
    卷可證（見院二卷第23頁背面、26頁），暨其犯罪之手段、
    所生危害等一切情狀，爰量處如主文所示之刑。末查，被告
    未曾因故意犯罪而受有期徒刑以上刑之宣告，有臺灣高等法
    院被告前案紀錄表在卷可稽，其因一時失慮，偶罹刑章，經
    本件偵審程序及科刑宣告之教訓後，應知警惕而無再犯之虞
    ，本院因認暫不執行其刑為當，爰併諭知緩刑2 年，以勵自
    新。
據上論斷，應依刑事訴訟法第299 條第1 項前段，刑法第185 條
之4 、第74條第1 項第1 款，判決如主文。
本案經檢察官丙○○到庭執行職務。
中    華    民    國    99    年    8    月    10    日
                  刑事第二庭  審判長法  官  吳進寶
                                    法  官  施盈志
                                    法  官  羅立德
以上正本證明與原本無異。
如不服本判決應於收受判決後10日內向本院提出上訴書狀，並應
敘述具體理由。其未敘述上訴理由者，應於上訴期間屆滿後20日
內向本院補提理由書(均須按他造當事人之人數附繕本)「切勿逕
送上級法院」。
中    華    民    國    99    年    8     月    10    日
                                    書記官  林慧君
附錄本判決論罪之法條：
刑法第185 條之4：
駕駛動力交通工具肇事，致人死傷而逃逸者，處6 月以上5 年以
下有期徒刑。

司法院資訊處製作；財團法人民間司法改革基金會備份。
